臺灣士林地方法院民事判決　　　　　　　99年度訴字第1474號
原　　　告　吳青山
訴訟代理人　蘇千晃律師
被　　　告　陳金山
訴訟代理人　鐘耀盛律師
上列當事人間損害賠償事件，本院於民國100年7月13日言詞辯論
終結，判決如下：
    主  文
原告之訴及假執行之聲請均駁回。
訴訟費用由原告負擔。
    事實及理由
甲、程序方面：
    按「訴狀送達後，原告不得將原訴變更或追加他訴，但有下
    列情形之一者，不在此限：二、請求之基礎事實同一者。三
    、擴張或減縮應受判決事項之聲明者。」民事訴訟法第255
    條第1 項第2 款、第3 款分別定有明文。查本件原告起訴後
    ，於民國100 年6 月17日具狀將請求之金額由新臺幣（下同
    ）119 萬7000元變更為75萬7750元（本院卷第108 頁），復
    於本院審理時，將請求權基礎確定為民法第184 條第1 項前
    段及兩造簽立之舊金山停車管理有限公司（下稱舊金山公司
    ）營業、股權讓與契約書（下稱系爭契約）之約定（本院卷
    第117 頁），核其變更係基於同一之基礎事實及減縮應受判
    決事項之聲明，揆諸前開法條規定，均應予准許。
乙、實體方面：
一、原告起訴主張：兩造於98年3 月3 日簽立系爭契約，約定被
    告將舊金山公司之營業、股權及財產設備讓渡予原告，如舊
    有職工有資遣問題均由被告負責。惟被告於簽約後未依約給
    付舊有職工資遣費，以致舊有職工即訴外人葉昭文、簡明宗
    及鄭明松等3 人於離職後，轉向原告請求，原告因而支出如
    附表所示金額之資遣費。另舊有職工即訴外人張庭梁、汪永
    明、任愛娟、張月枝及舒美蘭等5 人雖未離職，然其等亦得
    請求如附表所示金額之資遣費，原告亦將額外支出該部分之
    金額。被告未依系爭契約履行，致原告受有如附表所示金額
    之損害，爰依民法第184 條第1 項前段及系爭契約之約定，
    請求被告如數給付等語。並聲明：(一)被告應給付原告75萬77
    50元及自起訴狀繕本送達之翌日起至清償日止，按年息百分
    之五計算之利息。(二)願供擔保，請准宣告假執行。
二、被告則以：系爭契約為原告與舊金山公司所簽立，被告並非
    系爭契約之當事人。且被告曾分別於98年3 月19日、5 月16
    日、99年8 月20日給付鄭明松6 萬元、簡明宗4 萬元，以及
    葉昭文12萬元之資遣費，該3 人均簽立領據表明放棄其餘之
    請求權，難認原告受有損害。至於張庭梁、汪永明、任愛娟
    、張月枝等人仍任職於舊金山公司尚未離職，依系爭契約之
    約定，尚不得請求被告給付資遣費。又任愛娟、張月枝、舒
    美蘭也曾收受被告交付之資遣費，並簽立領據表明放棄相關
    權利，原告不會有支出上開金額之損害等語置辯。並聲明：
    (一)駁回原告之訴。(二)如受不利之判決，願供擔保請准宣告免
    為假執行。
三、兩造不爭執之事實：
  (一)系爭契約約定舊金山公司之舊有職工如果有離職而產生資遣
    費，就98年3 月15日前所生之資遣費用應由被告負擔（本院
    卷第9 至12頁、65頁背面）。
  (二)舊金山公司舊有職工如得請求98年3 月15日前所生之資遣費
    數額，各如附表所示之金額。舊金山公司舊有職工鄭明松、
    簡明宗、葉昭文已於98年3 月、4 月間離職。
  (三)原告已依99年9 月8 日之臺灣臺北地方法院99年度勞簡上字
    第61號和解筆錄之內容，給付葉昭文12萬元。原告另依臺北
    市政府勞資爭議調解會議記錄之內容，給付鄭明松7 萬元、
    簡明宗9 萬元（本院卷第18、20、55、60 、94頁背面）。
  (四)簡明宗於98年5 月16日書立領據、鄭明松98年3 月19日書立
    領據、葉昭文99年8 月20日書立領據、舒美蘭於98年3 月15
    日書立領據、任愛娟於98年3 月15日書立領據、張月枝於98
    年3 月15日書立領據，原告形式上不爭執，但質疑被告是否
    有支出領據上之金額（本院卷第42至47、66頁背面）。
四、兩造之爭點（本院卷117頁背面）：
  (一)原告主張被告未支付98年3 月15日前之舊有員工資遣費，是
    否構成侵害原告財產權之侵權行為？
  (二)原告依系爭契約請求被告支付如附表所載之金額，是否有理
    由？
五、得心證之理由：
  (一)按侵權行為，即不法侵害他人權利之行為，屬於所謂違法行
    為之一種，債務不履行為債務人侵害債權之行為，性質上雖
    亦屬侵權行為，但法律另有關於債務不履行之規定，故關於
    侵權行為之規定，於債務不履行不適用之（最高法院43年台
    上字第752 號判例要旨參照）。查本件兩造簽立系爭契約（
    詳後述），縱令被告有原告所指未依系爭契約支付98年3 月
    15日前之舊有員工資遣費之情，亦僅應負債務不履行之責任
    ，尚不構成侵害原告財產權之侵權行為。從而，原告依民法
    第184 條第1 項前段之規定，請求被告給付如附表所示之金
    額，並無理由。
  (二)原告主張系爭契約係由兩造所簽立，約定舊金山公司舊有職
    工如果有離職而產生資遣費，就98年3 月15日前所生之資遣
    費用應由被告負擔乙節，為被告所不爭執（本院卷第65頁背
    面），自堪認兩造為系爭契約之當事人，被告事後翻異前詞
    ，辯稱非系爭契約之當事人云云，不足採信。茲就原告依系
    爭契約之請求，是否有理由，分述如下：
  1.原告就已離職之葉昭文、簡明宗及鄭明松等3 人，請求被告
    給付部分：
  (1)按勞工於取得資遣費請求權後自願拋棄，應為法所許。次按
    勞工於未取得資遣費請求權之前，同意提前受領部分資遣費
    數額而拋棄其餘資遣費之請求，如對其經濟上、生活上照護
    並無受重大不利益情形，則其拋棄請求權所為之約定自無違
    反誠信原則可言，勞工應受上開約定之拘束，不得再行請求
    資遣費，合先說明。
  (2)經查，葉昭文、簡明宗及鄭明松均已在98年3 月、4 月間離
    職，其中葉昭文及簡明宗於離職後之99年8 月20日及98年5
    月16日簽立領據，均表明願意放棄與勞工退休金等相關訴訟
    之權利等語（本院卷第44、42頁），則該2 人於取得資遣費
    之請求權後，自願拋棄其餘資遣費之請求，均已生拋棄之效
    力。雖證人葉昭文到院證稱：收受被告交付之12萬元為伊向
    被告之借款云云（本院卷第74頁背面），然參酌葉昭文已自
    承看過領據之內容後才簽立（本院卷第75頁），其上開證述
    與簽立之領據內容明顯不同，故證人葉昭文此部分證述，尚
    不足採。至於被告雖迄未證明簡明宗有收受領據上之金額，
    然此部分應屬簡明宗是否要依領據上之約定向被告請求給付
    ，尚無礙簡明宗已自願拋棄其餘資遣費之效力。次查，鄭明
    松雖於離職前之98年3 月19日簽立領據，然以原告主張鄭明
    松得請求7 萬元之資遣費與領據上所載之6 萬元相較，並無
    證據證明鄭明松受有重大不利益情形，則鄭明松簽立領據載
    明拋棄與勞工退休金等相關訴訟之權利等語（本院卷第43頁
    ），亦無違反誠信原則可言。至於被告雖亦未證明鄭明松有
    收受領據上之金額，然此部分亦屬鄭明松是否要依領據上之
    約定向被告請求給付，無礙鄭明松已自願拋棄其餘資遣費之
    效力。亦即葉昭文、鄭明松及簡明宗於簽立領據後，均已生
    拋棄其餘資遣費之效力，均不能再向原告所屬之舊金山公司
    請求給付資遣費。雖葉昭文、鄭明松及簡明宗於簽立領據後
    ，仍收受原告交付如附表所示金額之資遣費，然上開金額，
    已非葉昭文、鄭明松及簡明宗所得請求之資遣費，自不應由
    被告負擔。從而，原告請求被告給付原告已交付葉昭文、鄭
    明松及簡明宗之上開金額，均無理由。
  2.原告就未離職之舊有職工張庭粱、汪永明、任愛娟、張月枝
    及舒美蘭等5 人，請求被告給付部分：
  (1)按請求將來給付之訴，以有預為請求之必要者為限，得提起
    之，民事訴訟法第246 條定有明文。因此，依該條規定提起
    將來給付之訴，不限於履行期未到之將來給付之訴，附期限
    之請求、就給付不能所生損害賠償請求權預為請求，因有預
    為請求之必要，亦得提起將來給付之訴。惟附停止條件之請
    求，因條件未成就前，法律行為尚未發生效力（民法第99條
    第1 項），仍不得提起將來給付之訴（最高法院94年度台上
    字第1947號裁定要旨參照）。況條件已否成就，原為法院實
    體上應審認之事項，判決附條件之給付，以將來客觀上不確
    定之事實作為判決之結論，與民事訴訟「確定」當事人私法
    上權利義務本旨亦屬有違。
  (2)經查，原告主張張庭粱、汪永明、任愛娟、張月枝及舒美蘭
    等5 人仍任職於舊金山公司，顯見原告此部分請求，屬於預
    為請求之將來給付之訴，係附有「舊有職工如果有離職而產
    生資遣費」為停止條件。亦即，被告依系爭契約應負擔舊有
    職工於98年3 月15日前所生資遣費之義務，係以張庭粱、汪
    永明、任愛娟、張月枝及舒美蘭等5 人如果有離職而產生資
    遣費為前提。然按雇主應發給勞工資遣費者，以雇主依勞動
    基準法第11條或第13條但書規定終止勞動契約，或雇主有勞
    動基準法第14條第1 項所列各款情形之一，經勞工不經預告
    終止契約者等為限，此由勞動基準法第17條、第14條第4 項
    之規定自明。張庭粱、汪永明、任愛娟、張月枝及舒美蘭等
    5 人，既仍任職於舊金山公司，其等將來是否符合上開勞動
    基準法之規定而得請求資遣費尚未確定，堪認被告依系爭契
    約應負擔舊有職工於98年3 月15日前所生資遣費之條件尚未
    成就，揆諸前開法條說明，原告訴請被告給付原告將來額外
    支出張庭粱、汪永明、任愛娟、張月枝及舒美蘭等5 人如附
    表之金額，均不符合提起將來給付之訴之要件，則原告請求
    此部分金額，亦無理由。
六、綜上所述，原告依民法第184 條第1 項前段及系爭契約之約
    定，請求被告給付如附表所示之金額，均屬無據，應予駁回
    。又原告受敗訴判決，其假執行之聲請亦失所依據，應併予
    駁回之。
七、據上論結，本件原告之訴，為無理由，依民事訴訟法第78條
    ，判決如主文。
中    華    民    國   100    年    8     月    19    日
                  民事第一庭  法  官  林政佑
以上正本係照原本作成。
如對本判決上訴，應於判決送達後20日內向本院提出上訴狀；若
委任律師提起上訴者，應一併繳納上訴審裁判費，否則本院得不
命補正逕行駁回上訴。
中    華    民    國   100    年    8     月    24    日
                              書記官  蔡岳霖
附表（99年度訴字第1474號）：
┌──┬───────────┬───────┬───┐
│編號│舊金山公司舊有職工姓名│金額（新臺幣）│備  註│
├──┼───────────┼───────┼───┤
│1   │葉昭文                │120,000元     │已離職│
├──┼───────────┼───────┼───┤
│2   │簡明宗                │ 90,000元     │已離職│
├──┼───────────┼───────┼───┤
│3   │鄭明松                │ 70,000元     │已離職│
├──┼───────────┼───────┼───┤
│4   │張庭粱                │ 68,250元     │      │
├──┼───────────┼───────┼───┤
│5   │汪永明                │127,750元     │      │
├──┼───────────┼───────┼───┤
│6   │任愛娟                │174,125元     │      │
├──┼───────────┼───────┼───┤
│7   │張月枝                │106,750元     │      │
├──┼───────────┼───────┼───┤
│8   │舒美蘭                │    875元     │      │
├──┼───────────┼───────┴───┤
│合計│                      │757,750元             │
└──┴───────────┴───────────┘